臺灣高等法院刑事判決
110年度侵上訴字第234號
上  訴  人  
即  被  告  AD000A109056C（姓名年籍等資料均詳卷）
選任辯護人  陳仲豪律師(法扶律師)          
訴訟參與人
即  被害人  AD000A109056（姓名年籍等資料均詳卷）
代  理  人  黃懷瑩律師
上列上訴人因家暴妨害性自主案件，不服臺灣新北地方法院109
年度侵訴字第116號，中華民國110年9月29日第一審判決（起訴
案號：臺灣新北地方檢察署109年度偵字第12005號），提起上訴
，本院判決如下：
    主  文
上訴駁回。
    事  實
一、AD000A109056（民國00年0 月生，為保護被害人，其姓名年
    籍詳卷附「代號與真實姓名對照表」，下稱甲○ ）為AD000A
     000000C （真實姓名年籍詳卷附「代號與真實姓名對照表
    」 ，下稱B 男）之孫女，因父母離異，乃於94年間遷至新
    北市 中和區南山路與B 男同住，彼此間具有家庭暴力防治
    法第3條第2 款、第3 款所定之家庭成員關係。B 男明知甲○
     為未 滿14歲之女子，竟為滿足一己性慾，罔顧倫常，分別
    基於對 未滿14歲女子強制性交（下述㈠、㈡部分）、對未滿1
    4歲女 子強制猥褻（下述㈢部分）之犯意，均在上址同住處
    ，各為 下列行為：
㈠、於甲○ 甫就讀國小一年級上學期之94年間某日中午，趁家中 
    只有其父丁○ （即甲○ 曾祖父）在自己房內休息，要求甲○ 
     至B 男房間內，脫掉衣服躺在床上，接著脫掉自己衣褲，
    將 皮帶放置一旁，戴上保險套後，違反甲○ 意願，以陰莖
    插入 甲○ 陰道，不顧甲○ 稱「不要」，對甲○ 恫稱「不配
    合就見 不到你媽媽和外婆」等語，並接續上開行為，而以
    脅迫方式 對甲○ 為性交行為1 次。
㈡、於甲○ 就讀國小四年級下學期之98年間某日凌晨1 、2 時許
    ，趁甲○ 與雙胞胎弟弟（真實姓名年籍詳卷，下稱丙○ 、戊
     ）入睡之機，假借關窗、查房為由進入其等房內，違反甲○
     意願，強壓躺在靠窗單人床之甲○ 身上，撫摸其胸部及下 
    體，再以陰莖插入甲○ 陰道，不顧甲○ 腳踢反抗，接續以陰
     莖抽動方式對甲○ 為性交行為1 次。
㈢、於甲○ 就讀國小四年級之97、98年間某日，以協助晾衣為由 
    ，要求甲○ 與之單獨至陽台，而違反甲○ 意願，不顧甲○ 一
     再閃避，接續撫摸甲○ 胸部、下體，以此方式為猥褻行為1
    次。
二、案經甲○ 訴由新北市政府警察局婦幼警察隊報請臺灣新北地
     方檢察署檢察官偵查起訴。 
    理  由
壹、程序部分：
一、按性侵害犯罪防治法所稱性侵害犯罪，係指觸犯刑法第221
    條至第227 條、第228 條、第229 條、第332 條第2 項第2
    款、第334 條第2 項第2 款、第348 條第2 項第1 款及其特
     別法之罪；又行政機關、司法機關及軍法機關所製作必須
    公 示之文書，不得揭露被害人之姓名、出生年月日、住居
    所及 其他足資識別被害人身分之資訊，性侵害犯罪防治法
    第2 條 第1 項、第12條第2 項分別定有明文。另性侵害犯
    罪防治法 第12條所定其他足資識別被害人身分之資訊，包
    括被害人照 片或影像、聲音、住址、親屬姓名或其關係、
    就讀學校與班 級或工作場所等個人基本資料，性侵害犯罪
    防治法施行細則 第6 條亦有明定。查本案被告B 男因觸犯
    刑法第222 條第1項第2 款、第224 條之1 等罪，經檢察官
    提起公訴，核與性 侵害犯罪防治法第2 條第1 項規定之性
    侵害犯罪定義相符， 因本院所製作之本案判決係屬必須公
    示之文書，為避免告訴 人甲○ 身分遭揭露，依上開規定，
    對於告訴人甲○ 及與其有 親屬關係之被告B 男（祖父）、
    證人丙○ 、戊○ （均為雙胞 胎弟弟）、乙○ （外祖母）、
    丁○ （曾祖父），以及被告暨其辯護人於本院審理時聲請傳
    喚之證人即告訴人父親（下稱G男）、告訴人祖母（下稱H女
    ）之真實姓名及年籍資料、案發地點之地址等足資識別甲○ 
    身分之資訊，均予以隱匿，核先敘明。
二、證據能力
㈠、上訴人即被告B 男及其辯護人爭執新北市政府警察局出具之1
    09年6月24日測謊鑑定報告書證據能力。按測謊係依一般人
    在說謊時，會產生遲緩、緊張、恐懼、不安等心理波動現象
    ，遂以科學方法，由鑑定人利用測謊儀器，將受測者之上開
    情緒波動反應情形加以紀錄，用以判別受測者之供述是否真
    實；因其乃以人為受測對象，受測者之生理、心理及情緒等
    狀態在不同時間即不可能完全相同，此與指紋比對、毒品鑑
    驗等科學鑑識技術，可藉由一再檢驗而獲得相同結果之「再
    現性」，而得資為審判上之證據者有別，故迄今尚難祇憑測
    謊即足獲取待證事項得被證明之確信，是其縱可作為偵查之
    手段，以排除或指出偵查之方向，然於審判上仍無法資為認
    定有無犯罪事實之基礎。從而，爰不引用檢察官所提出之上
    開測謊鑑定報告書作為本件被告成立犯罪與否之證據。惟被
    告於109年6月15日測謊完成後，與施測員警間之測後晤談內
    容，為被告於審判外之供述，屬被告之供述證據，仍得作為
    認定其有無犯罪之基礎，併此敘明。
㈡、按被告以外之人於審判外之陳述，雖不符前4條之規定，而經
    當事人於審判程序同意作為證據，法院審酌該言詞陳述或書
    面作成時之情況，認為適當者，亦得為證據；當事人、代理
    人或辯護人於法院調查證據時，知有第159條第1項不得為證
    據之情形，而未於言詞辯論終結前聲明異議者，視為有前項
    之同意，刑事訴訟法第159條之5第1、2項分別定有明文。本
    判決所引用其他審判外之言詞或書面陳述，經本院於審判期
    日提示，並告以要旨後，檢察官、被告及其辯護人均未於言
    詞辯論終結前，就證據能力部分有所異議，本院復查無該等
    證據有違背法定程序取得或顯不可信之情狀，依刑事訴訟法
    第159條之5第2項之規定，有證據能力。
㈢、本件認定事實所引用之非供述證據，與本案具有關連性，且
    無證據證明係公務員違背法定程式所取得，依刑事訴訟法第
    158條之4反面解釋，當有證據能力，且於本院審理時，提示
    並告以要旨，使檢察官、被告及辯護人充分表示意見，被告
    於訴訟上之防禦權已受保障，自得為證據使用。　　
貳、實體部分：
一、訊據被告固坦承有於甲○ 小學一年級時要求其至自己房間內
    獨處、有於甲○ 、丙○ 、戊○ 入睡後至其等房內之事實，惟
    矢口否認有何對當時未滿14歲之甲○ 為強制性交、強制猥褻
    之犯行，辯稱：（就事實一㈠部分），94年某日中午，因為
    甲○ 、丙○ 、戊○ 不服從口頭管教，在裡面一直吵，吵得我
    不能睡午覺，我要求甲○ 單獨到我房間，是叫她在我房間的
    門那裡，要她監視對面兩個孫子；（事實一㈡部分）98年間
    某日凌晨1、2時，我上完廁所後，看到甲○ 、丙○ 、戊 房
    間門關得很緊，那時候很熱，他們房間只有電扇沒有冷氣，
    我怕他們悶死，才跨過他們3個小孩的腳踝，去幫他們開窗
    戶，他們3個驚醒；（事實一㈢部分）另外我從來沒有要求甲
    ○ 到陽台幫忙曬衣服，並未性侵、猥褻甲○ 云云。其辯護人
    則辯以：甲○ 與丙○ 、戊 均承認3人間曾經討論本案，顯有
    串供情形，所述不可信等語置辯。
二、經查：
㈠、本件告訴人係87年9月生，被告為其祖父，甲○ 因父母離異，
    而與其胞弟丙○ 、戊 於94年間遷至新北市中和區南山路與B
     男同住，直至甲○ 就讀國小四年級一節，業據被告供陳在
    卷（見偵㈠卷第12、65頁），核與證人即告訴人甲○ 、證人
    丙○ 、戊 證述情節（見偵㈠卷第19、49、101頁）大致相符
    ，此部分事實，堪以認定。
㈡、上開犯罪事實，業經證人甲○ 於偵查、原審審理時證述明確
    ，且所證遭被告性侵、猥褻之過程等攸關主要犯罪構成要件
    之基本事實皆具有一致性，情節內容亦無重大矛盾、明顯瑕
    疵之處：
  ⒈證人甲 證述如下
　①、關於事實一㈠部分：第一次被告性侵我是在94年我剛上小學
      一年級上學期時，那時我剛搬進中和區南山路跟被告還有
      奶奶、曾祖父同住，兩個弟弟是一個禮拜之後才搬進來。
      當時奶奶出去上班不在家，曾祖父在他自己房間裡，被告
      知道我很想念媽媽、外婆，就對我說想念她們就要做變成
      大人的事，並叫我進去他和奶奶的房間裡脫掉衣服，躺在
      床上，之後被告也脫掉衣服，我問他為什麼要這樣做，他
      說這是他對奶奶也會做的事，接著就脫掉他自己的衣服、
      褲子、戴上保險套，我是長大後上性教育課程，才知道被
      告當時戴的那個東西是保險套，接著被告就把他的陰莖插
      入我陰道，我很痛有說「不要」但不敢叫，因為被告平日
      會以毆打方式管教我，接著他又威脅我說不配合就見不到
      媽媽和外婆，因為他把皮帶放在旁邊，我非常害怕只能配
      合他等語（見偵㈠卷第101 頁，原審㈠卷第341至343 、351
       頁）。
  ②、關於事實一㈡部分：小學四年級我一個人睡單人床時，被告
      以關窗、查房為由進到我跟雙胞胎弟弟丙○ 、戊○ 的房間
      ，他整個人壓在我身上，摸我胸部及下體，再以陰莖插入
      我陰道，我用腳踢他，他還是繼續性侵我；這之後我實在
      受不了，才在四年級下學期快結束，也就是夏天的時候，
      以懼怕大蜘蛛為由，跟戊○ 換位置，從單人床換到跟丙○ 
      一起睡雙人床等語（見偵㈠卷第101 頁，原審㈠卷第343 、
      344 、356 、357 、360 、361頁）。
  ③、關於事實一㈢部分：被告有在我小學三、四年級時把弟弟丙
      ○ 、戊○ 支開，單獨找我去陽台曬衣服，摸我胸部、下體
      ，讓我覺得很不舒服，當下我不敢反抗，只能一直找方法
      閃避，但他還是繼續摸我，之後他有塞100 元給我，沒有
      給丙○ 、戊○ ，用意應該就是要我乖一點配合一點等語（
      見偵㈠卷第103 頁，原審㈠卷第358 、361 頁）。
  ⒉證人甲○ 上開證詞，應無捏造、誣陷被告之情事，堪信屬實
    ，說明如下：
  ①、證人甲○ 證稱：我是因為一同出遊好友跟我說她在出遊期
      間被侵犯，於是我跟其他同行朋友講這件事及我自己小時
      候也被長輩性侵的事，希望大家一起幫忙處理好友的事，
      可是我好友卻反而不諒解我，8 年友情破裂無法繼續當朋
      友，同行朋友也不相信我被性侵，覺得我是在編故事，我
      因而情緒崩潰；那段期間我每天都覺得很難受、很受傷，
      一直哭，外婆（即乙○ ）看我那樣，每天都為我緊張，一
      直問我「怎麼了」，並說她很擔心，所以我才在約2 個月
      後（即108 年2 、3 月間）跟外婆說本案我遭被告性侵、
      猥褻的事。外婆聽到後很驚訝及難過，要我去提告，但我
      不願意，因為我覺得已經過這麼多年了，大家一定不會相
      信我，我又有什麼方式可以證明，說出來只是讓自己難堪
      而已。後來（即109 年1 月）我精神上真的承受不了而就
      醫，才向三總的醫生、社工說出此事，社工說這種事一定
      要提報，所以將此事通報新北市性侵害防治中心等語（見
      偵㈠卷第103 、105 頁，原審㈠卷第348 、349 、353 、35
      9 、360 頁），核與證人即告訴人外婆乙○ 所證：我跟甲
      ○ 同睡一張床，發現那段期間她一直做惡夢，好像有事悶
      在心裡不敢講，我才問她發生什麼事，並跟她說有事不要
      積在心裡，委屈應該要講出來，不然我會心疼，她才在 1
      08 年跟我說她遭被告性侵、猥褻，她跟我講完後，沒有
      跟其他人說，因為她一方面顧慮親情，一方面又覺得那是
      很齷齪的事，怕講出來人家會笑她，所以就壓抑在心裡，
      並說要將此事帶進棺材，那段期間她每天很消極只活在自
      己的世界裡，沒工作，也沒辦法再讀大學，直到109 年1 
      月，她在家中崩潰爆發，也就是精神狀況已經不正常，無
      法控制自己的情緒，我壓不住也抱不住她，才趕緊將她送
      醫等語（見原審㈠卷第390 、391 頁）相符，並有國防醫
      學院三軍總醫院（下稱三軍總醫院）109 年1 月22日社會
      工作紀錄在卷足憑（見原審㈠卷第107 、108 頁），堪予
      採信。由上可知，甲○ 係經不起外婆乙○ 關切詢問，始告
      知本案情節，且甲○ 一直無意提告，甚至不願將上情告訴
      其他家人，只想埋藏此秘密至死；係因精神崩潰就醫，為
      醫生、社工得知，乃由社工依規定通報新北市家暴性侵害
      防治中心；是依本案情節披露之過程係因甲○ 精神崩潰就
      醫，為醫院社工得知乃依規定通報而非甲○ 主動提告，可
      知甲○ 顯無誣陷被告之意圖與動機。
  ②、另經原審就「甲○ 證詞可信度」乙節，送請國立臺灣大學
      醫學院附設醫院鑑定，經回覆稱「甲○ 罹患之精神疾患，
      應不致於影響其證詞之可性度。甲○ 雖符合『第二型雙相
      情緒障礙症』之診斷準則，然而依據其精神病理學之症狀
      、病程發病時間、鑑定日當日之認知能力測驗、不同時間
      點之證詞等面向，其證詞大致之內容，並未有過於明顯之
      不一致。此外，依據甲○ 過往成長史，甲○ 並未患有反社
      會人格或行為規範障礙症，其個性特質反而可能讓甲○ 說
      謊的可能性減少。」等語，此有該院以110 年7 月22日校
      附醫精字第1104700156號函所附精神鑑定報告書1 份在卷
      可稽（見原審㈠卷第279 至292 頁），足見依前揭鑑定之
      結論，得以排除甲○ 因罹患精神疾病而幻想編造遭性侵、
      猥褻之可能。
  ③、參以，甲○ 與被告係祖孫關係，僅於94年至98年間，即甲○
       國小一年級至四年級因雙親離異，始與雙胞胎弟弟丙○ 
      、戊○ 和被告同住等情，業如前述；且依證人甲○ 、丙○ 
      、戊 於偵查及原審審理之證述（見偵㈠卷第51頁、原審㈠
      卷第346 、351 、352 、367 至369 、371 、377 、379
      頁、原審㈢卷第83頁）可知，雖被告會以打罵、持刀恐嚇
      方式管教甲○ 、丙○ 、戊○ ，此情業經甲○ 、丙○ 、戊○ 
      分別證述明確，然截至甲○ 將上情告知乙○ 之時，甲○ 、
      丙○ 、戊○ 與被告不同住已約10年，衡以雙方為直系 血
      親之至親關係，當無可能僅因10年前曾遭被告打罵管教，
      即憑空虛構此等攸關自身名譽之重大犯罪情節而設詞誣陷
      。況證人即告訴人父親G男於本院審理時證稱：告訴人提
      告之前，告訴人三姊弟和我們家人相處還不錯，有一同出
      遊、吃飯等語（見本院卷第149頁），證人即告訴人祖母
      於本院審理時證稱：告訴人三姊弟與被告關係都很好等語
      （見本院卷第146頁），益徵甲 應無因幼時遭被告嚴厲管
      教，而於成年後刻意設詞誣陷被告之可能。
　④、綜上各情，足見若非被告於甲○ 年幼時，確有對其為性侵
      、猥褻之重大惡行，甲 自無可能證述如前；是以，甲○ 
      首揭關於事實一㈠、㈡、㈢之所證，堪信為真實。
㈢、又證人甲 前開所述各節，亦有下列證據可資佐證，足認被告
    確有事實欄一㈠、㈡、㈢所載之強制性交、強制猥褻犯行：
　⒈被告如事實欄一㈠至㈢犯行，業據證人丙 、戊 分別證述如下
    ：
　①、證人戊○ 於偵查及原審審理時均證稱：
  ⑴、那天大約是半夜1 、2 點時，被告進我跟弟弟（丙○ ）還
      有姊姊（甲○ ）的房間，當時甲○ 是睡最靠裡面的單人床
      ，我跟丙○ 則是睡在相連、靠門的雙人床，從裡到外，依
      序是甲 、我、丙○ ，甲○ 、丙○ 都是頭朝牆壁，我則是
      跟他們反向頭朝衣櫃。因為被告從門口進來要爬上床時有
      壓到我的床，導致我驚醒，並看到被告爬到甲○ 床上，呈
      現狗爬式壓在甲○ 身上，我以為被告是要幫甲○ 蓋棉被所
      以就繼續睡，但後來我又被床搖晃的震動跟聲音弄醒，我
      瞇著眼看到被告用手撐著趴在甲○ 身上，下半身上下動，
      就這樣在甲○ 身上上下動，床因而發出蠻大的吱拐聲。我
      當時不敢出聲，因為很怕被告，而且如果半夜沒睡著會被
      他打，所以我就繼續睡，隔天起來我也沒有去問甲○ 究竟
      發生什麼，因為小時候不懂那是什麼事等語（見偵㈠卷第5
      1、55頁，原審㈠卷第378 頁，原審㈢卷第84頁，即關於事
      實一㈡部分）。
  ⑵、雖戊○ 證稱目擊被告性侵甲○ 之時間點，約在其幼稚園至
      小學一年級時，即97年以前（見原審㈠卷第381 頁），而
      與甲 證稱此次（即事實一㈡部分）係發生在98年間有所出
      入。然查戊○ 已於原審110 年8 月16日審理時證稱：關於
      我所證目擊此部分之時間點，是根據我現在回想時之印象
      等語明確（見原審㈠卷第381 頁），可見戊○ 之證述，係
      根據距發生時間已約12年之印象所為。而依一般人對於過
      往事物之記憶，均不免因時間經過而日趨模糊，且此部分
      發生時，戊○ 僅約8 歲餘，年紀實屬幼小，復未經其以書
      面記載，實難期其就發生之年份為清楚確切之記憶，亦無
      從因此逕認其證言不足採信。易言之，證人之陳述有部分
      前後不符，或相互間有所歧異時，究竟何者為可採，法院
      應本其自由心證，依據經驗法則及論理法則，參酌其他補
      強證據予以綜合判斷，且應就證人之觀察力、記憶力及陳
      述力綜合審酌，以判斷其陳述之真偽，非謂一有不符或矛
      盾，即認其全部均為不可採信（最高法院106年台上586號
      、105年度台上字第3240號判決意旨參照）。又按依一般
      經驗法則，證人就同一事實反覆接受不同司法人員之訊問
      ，在各次訊問時，是否均能作精確之陳述，與其個人所具
      備記憶及描述事物之能力有關，甚至與訊問者訊問之方式
      、態度、著重之重點、理解整理能力及證人應訊當時之情
      緒亦有關聯，而在筆錄之記載上呈現若干差異，實屬無可
      避免，但證人對於基本事實之陳述並無實質歧異，復有其
      他證據足以補強其真實性，自仍得採為認定事實之基礎（
      最高法院92年度台上字第5022號判決意旨參照），蓋因人
      類對於事物之觀察、認知及記憶，有其能力上之侷限性，
      絕無可能如攝影機或照相機般對於客觀上所發生或經歷之
      過程完整捕捉且具有再現性。且衡情一般人對於過往事物
      之記憶，猶不免因時間等因素，而漸趨模糊甚至與其他經
      驗發生混淆，本難期證人對於事實經過及現場情境完整掌
      握，對於事實經過之枝節末微，因個人觀察遺漏或記憶模
      糊，難免造成供述略見不一。本件證人戊○ 所證曾目擊甲
      ○ 遭被告性侵之基本重要情節，核與甲○ 前開證述均相符
      ，縱就被告性侵甲○ 之時間二者所證有些微差異（大約差
      了不到1 年），然揆諸上開說明，顯係戊○ 就此等「案發
      時間」因年代久遠而記憶有所模糊，尚難以甲○ 與戊○ 之
      此等枝微末節不一致之處而否定該等證人證詞之可信度，
      當無疑義。　
  ②、證人丙○ 於偵查及原審審理時分別證稱：
  ⑴、我小時候是睡雙人床最外面靠門處，哥哥戊○ 睡雙人床靠
      單人床處，姊姊甲○ 睡最裡面單人床，因為我怕鬼也怕暗
      ，所以睡覺時是拿棉被蓋住自己的頭，但其實當下我還沒
      睡著，我有聽到被告踩上床的動靜，過一陣子之後他才離
      開，這種動靜是很清楚的，因為有人踩床造成凹陷，都能
      感受到等語（見原審㈠卷第369 、373 、374 頁，即關於
      事實一㈡部分）。
  ⑵、我們中和住處後面的室內陽台是晾衣服的地方，因為我小
      時候很想幫忙，但被告都不讓我跟戊○ 幫忙，同時我也很
      好奇為什麼只有被告跟甲○ 可以去陽台晾衣服，且每次從
      陽台走出來時，被告都會給甲○ 100 元，而我跟戊○ 小時
      候是沒有拿過零用錢的，所以有一次，大概是我國小二年
      級的時候，就走過去，透過廚房窗戶往外看，只看到上半
      身，就看到被告上下移動隔著衣服搓揉甲○ 胸部等語（見
      偵㈠卷第49頁，原審㈠卷第366 、367 頁，原審㈢卷第84頁
      ，即關於事實一㈢部分）。
　③、上開證人丙 、戊○ 有關被告半夜踩經其等床上，過一陣子
      才會離開等情（關於事實一㈡部分）係屬一致；且其等所
      述情節，亦分別與證人甲 前開證述情節大致相符。且證
      人丙○ 、戊○ 與被告為直系血親之至親關係，其等分別於
      偵訊、審理時具結擔保證言之可信性，難認有何設詞誣陷
      被告之動機及必要，此外，並有房間位置圖、新北市中和
      區中和國民小學109 年10月30日新北中和小教字第109700
      6520號函暨所附甲○ 、丙○ 、戊○ 之國小學籍卡、原審10
      9 年11月4 日公務電話紀錄表各1 份（見偵㈠卷第55頁，
      原審㈠卷第249頁，原審㈡卷第19至29頁），足認其等所證
      堪予採信。
　⒉再者，就有關甲 談及幼年遭被告強制性交、強制猥褻之情節
    時，有心情低落、激動、難過、哭泣等情緒反應一節，亦據
    證人丙 、戊 、乙 證述如下：
　①、證人戊 於原審審理時證稱：是丙○ 先跟我說甲○ 跟他講述
      遭被告性侵，我後來才自己問甲○ ，她回答有遭被告性侵
      ，當時她看起來心情低落等語（見原審㈠卷第376 頁）。
  ②、證人丙 於原審審理時證稱：在109 年1 月時，甲○ 突然心
      情很低落，我問她怎麼了，她就說在小時候遭被告性侵的
      事，當時她情緒低落且不太穩定等語（見原審㈠卷第365 
      、366 頁）。　　　　　　　
　③、證人乙 於偵查及原審審理時均證稱：
  ⑴、甲○ 跟被告同住期間，一開始被告都不讓我去探視，直到9
      5年時我打電話去問，被告才說可以，我每一次過去時被
      告也在旁，每次都是他和甲○ 在家，而甲○ 總是很委屈一
      直在哭，我問她為什麼要哭，她都不敢講話，只是一直搖
      頭，並用眼角看向被告等語（見偵㈠卷第109 頁，原審㈠卷
      第385 至387 頁，即甲○ 與被告同住時面對乙○ 之情形）
      。
  ⑵、108 年間我跟甲○ 同住並睡同一房間同一張床，因為我很
      淺眠容易醒，我發現甲○ 時常都做惡夢，夢中喊「不要、
      不要」，並一直踢腳，就問她為什麼會做這樣，並告訴她
      有事不要積在心裡，我會很心疼，她聽完先一直哭，後來
      說「阿嬤，我不敢跟妳講，我講了妳會沒命」，並一直顫
      抖，我再追問她為什麼，她說講起來會很可怕，我就擁抱
      她說「妳講沒關係」，她還是稱不能跟我說怕我沒命，直
      到後來她才跟我說「阿公（即被告）性侵我」，我問她之
      前去看妳的時候怎麼都沒說，她說「我不敢講，怕他殺了
      妳，把妳殺了怎麼辦」，還說「我現在講出來如果妳死掉
      怎麼辦」，我告訴她我不會死，我可以保護她，她應該講
      出來，她才開始陳述遭被告性侵及猥褻的經過，說的時候
      全身發抖，一直說外婆會死，我則一直安慰她，她才把全
      部的事說出來。當時我們兩個人抱在一起，情緒都很激動
      ，都快崩潰了，一起哭了兩個小時等語（見偵㈠卷第111 
      頁，原審㈠卷第386 至390 頁）。　 　　　
  ④、證人乙○ 、丙○ 與戊○ 前開所述關於其等與甲○ 接觸互動
      之對話及感受，係本於個人經歷、經驗之所證，所述甲○ 
      之情緒反應，分別與：1.年幼遭照顧者侵害而痛苦、無助
      然又無法擺脫之反應（甲○ 與被告同住時面對 乙○ 之情
      形）、2.回憶童年遭至親性侵猥褻之既矛盾又不堪過往，
      而痛苦至極之情緒反應（甲○ 於108 年間對乙○ 陳述之表
      現）、3.在相隔10餘年後，向相當時間未同住之胞弟第一
      次表達時，參雜痛苦不堪之情緒，與擔心弟弟（丙○ 、戊
       ）夾在祖父（被告）與自己（甲○ ）之為難處境下會做
      出何種反應，而相當程度控制自己情緒之表現（甲○ 於10
      9 年間對丙○ 、戊○ 第一次陳述之狀況）均相當，且證人
      甲○ 因說出此事致精神崩潰，於109 年間陸續至三軍總醫
      院治療、至新北市政府家庭暴力暨性侵害防治中心接受輔
      導一節，亦有三軍總醫院附設民眾診療服務處109 年4 月
      6 日診斷證明書、社會工作紀錄、門診病歷、病程紀錄（
      Progress Note）、出院病歷摘要單、精神醫學部臨床心
      理室心理治療 / 心理衡鑑會診單暨報告單、新北市政府
      家庭暴力暨性侵害防治中心輔導報告在卷可佐（見偵㈡卷
      第27頁，原審㈠卷第59至67、103 至149 、179 至197 、2
      59 至262 頁），核與上開證人乙 、戊 、丙 證述情節相
      符，堪認證人乙 、戊 、丙 前開所述關於見聞甲 談及本
      件性侵過程之情緒反應等情，應屬真實。上開證人證所述
      及甲 就醫、接受輔導之相關資料，均已足作為證人甲○ 
      所為其如事實一㈠、㈡遭被告強制性交、事實一㈢遭被告強
      制猥褻等證述之補強，佐證甲○ 前揭證述確屬實在，並非
      杜撰。
　⒊又告訴人甲○ 因說出此事致精神崩潰，陸續至三軍總醫院治
    療、至新北市政府家庭暴力暨性侵害防治中心接受輔導，經
    診斷為急性壓力反應之創傷後壓力症，且過程間提及被告名
    字、事發經過，甲○ 均有激烈之反應，或尖叫，或哭泣，並
    有憤怒、急躁、委屈、悲傷、自責等情緒，呈現創傷後壓力
    症之臨床症狀，需持續接受藥物及心理治療，且因有自殺之
    虞需持續住院治療，而於109 年4 月1 日至同年月10日在三
    軍總醫院住院等情，有如附表一所載告訴人就醫、輔導相關
    紀錄在卷可證，且三軍總醫院亦回覆稱「病人（即甲○ ）明
    確表達有『受性侵』之主述後呈現創傷壓力症狀」等情，有該
    院109 年10月7 日院三病歷字第1090108213號函可按（見原
    審㈠卷第57頁）。以上可見甲○ 於不再保密，並向外界訴說
    本案情節，而再度體驗創傷經驗後，造成其身心極大痛苦，
    不但需接受心理諮商、藥物治療，甚且達到欲結束自我生命
    之嚴重程度，而此種身心狀況顯非得以喬裝扮演，復經診斷
    為創傷後壓力症反應，並與本案性侵、猥褻事件俱有關連，
    足以佐證甲○ 前開指訴並非杜撰，而得作為甲○ 證述本案其
    遭被告強制性交、強制猥褻等證述之補強。
  ⒋另按妨害性自主案件，通常均於加害人與被害人獨處之情況
    下發生，而在強制性交者，非必有傷害之結果，苟被害人未
     受傷害，即無生物跡證或診斷證明書可資提出，或雖有傷
    害 ，但未驗傷，案發相當時日後始查獲者，亦有證據提出
    之困 難，自難期除被害人指訴外，有其他人證或物證等直
    接證據 憑採，倘因證據僅有被害人指訴，而不論被害人證
    述已具有 可信性，仍以無其他直接證據相佐，即認被害人
    證述薄弱而 不可採，實與實體正義有違。申言之，被害人
    證述如具可信 性且無瑕疵可指，縱無其他直接證據，亦足
    資作為犯罪之積 極證據。從而，判斷被害人證述是否可信
    且無瑕疵，即可探 究案發後或查獲後，與被害人接觸之相
    關人員，渠等證詞內 容或係聽聞被害人陳述，然亦同時存
    在渠等與被害人接觸互 動之對話及感受，即屬本於個人之
    經歷或經驗，所為證詞即 值作為補強被害人證述之證據。
    查證人甲○ 在偵審中就被告 如何違反其意願，對其為強制
    性交得逞與強制猥褻等犯行，業已證述明確如前，且並無何
    瑕疵與矛盾可指，亦有其他目 擊證人即胞弟等之證述暨有
    觀察到甲○ 情緒情形與異常的乙 之證述與相關資料在卷足
    以為補強證據，已如前述，而該 等補強證據亦與證人甲○ 
    之證述相符；易言之，本院認定被 告有事實欄所載之犯行
    ，並非僅憑證人甲○ 之單一指訴，尚 有前開證據可佐，而
    該等補強證據均與證人甲○ 之證述相符 ，則被告確有為本
    案加重強制性交與加重強制猥褻之犯行，
    堪以認定。
㈣、被告否認犯行，並以前詞置辯。惟查：
　⒈被告於本院審理時陳稱：94年間某日中午，當時3個孫子非常
    不乖，在裡面一直吵，我有好言相勸叫他們不要吵，我說如
    果再不乖我會拿皮帶打他們，還是沒有用，我沒有辦法才打
    他們兩下，我叫甲 單獨到我房間，要她在門口那裡監視對
    面兩個孫子，看他們有沒有在吵，結果他們就乖一點沒有吵
    等語（見本院卷第239頁）；然其於原審審理時係稱：他們
    不乖，我打他們時，叫他們乖一點，他們我行我素，所以我
    不得已，才很單純帶最大的甲 到我房間等語（見原審㈠卷第
    443頁），就單獨要求甲 至其房間之目的，所述已前後不一
    致，已難信其所述屬實。且依其前開所述，被告要求甲 至
    其房間前，既已體罰告訴人姊弟3人，3人仍不服從管教，依
    然我行我素，則又如何要求年僅7歲之甲 依其指示監視胞弟
    丙 、戊 不得吵鬧？益徵其所述有違常理，不足採信。
　⒉被告雖謂：進入告訴人3姊弟所在房間僅係為他們開窗等語，
    然如事實一㈡所載時間，被告進入甲 所在房間後，趴在甲 
    身上，下半身上下動，床因而發出聲響一節，業據證人戊 
    證述如前，核與告訴人甲 證述遭性侵之情節，及證人丙 證
    稱被告踩上床造成床凹陷等情相符，被告前開置辯，顯與事
    實有違，要屬事後卸責之詞，洵無足採。　
　⒊另依證人甲 、丙 前開證詞，足認被告確有於事實一㈢所載時
    間，在其住處室內陽台曬衣處，不顧甲 閃躲，為撫摸甲 胸
    部、下體之猥褻行為，已如前述，被告辯謂：沒有叫甲 去
    陽台晾衣服一節，顯無可採。雖證人H女於本院審理時到庭
    證稱：曬衣服的地方是在後面庭院，沒有陽台，被告他們都
    沒有在用，都是我在用等語（見本院卷第147頁），然其亦
    明確證述：我和被告在中和沒有每天24小時都在一起，當時
    我在上班等語（見本院卷第146頁），足認證人H女在與被告
    、告訴人姊弟同住中和住處期間，並非無時無刻均在一起，
    則被告於事實一㈢所載時間，有無進出該上開住處曬衣處，
    證人H女實際上無從得知，從而尚無從以證人H女前開證詞，
    而為有利被告認定之依憑。
  ⒋況經本院當庭勘驗被告於109年6月15日測謊後之測後晤談錄
    影光碟，被告於測後與施測承辦員警晤談之過程中，固否認
    有對甲 為上述強制性交、強制猥褻犯行，並一再陳稱係遭
    誣陷、質疑測謊正確性，惟其亦明確供稱：都瘦到皮包骨了
    還不能原諒我等情，有本院勘驗筆錄在卷可按（見本院卷第
    223至228頁），經審判長訊以：「你在勘驗裡面提到，你都
    瘦到皮包骨了還不能原諒你，是要原諒什麼？」、「你都說
    對孫女很好，且過年會包紅包給她，為何你方才稱在測謊結
    束後的晤談會說你都瘦到皮包骨了，甲 還不能原諒你，要
    原諒什麼」，被告則先後答以：「當時我絕對沒性侵我孫女
    ，就是我沒有跟她性侵，她硬要說我有跟她性侵，又不能原
    諒我，我沒有做壞事…我這樣情何以堪，我非常難過」、「
    我就是看甲 當時很挑食骨瘦如柴，我要甲 原諒我，是要她
    不要亂害我，我沒有對她性侵…」等語（見本院卷第228、24
    0頁），所述前後矛盾、避重就輕。且果依被告所述，其並
    未對甲 為本件強制性交、強制猥褻行為，甲 所述均係虛構
    ，則亦係被告原諒告訴人與否，而非要告訴人原諒被告，其
    前開所述，亦有悖常情，益徵其辯謂：並未對甲 為強制性
    交、強制猥褻云云，要與事實有違，並無足採。
㈤、被告及辯護人於本院審理時雖聲請傳喚證人G男、H女到庭作
    證，以證明甲 、丙 、戊 所述不實無足採云云。查：
　⒈證人H女於本院審理時證稱：我和被告、告訴人3姊弟一起住
    在中和住處期間，被告與告訴人相處不錯，3姊弟與被告都
    很好，告訴人3姊弟搬走後也一樣，依我知道，甲 的外婆及
    媽媽與被告沒有聯絡；我當時淺眠，晚上如果有聲響大部分
    會醒，告訴人3姊弟的房間在我和被告房間的斜對面，我和
    被告沒有24小時在一起，當時我在上班等語（見本院卷第14
    3至147頁），可知證人H女並未見聞本件案發過程，況其已
    明確證述甲 、丙 、戊 與被告間相處愉快，益徵甲 、丙 
    、戊 並無設詞誣陷被告之動機，證人H女前開證詞，尚難作
    為有利被告認定之依據。
　⒉證人G男於本院審理時證述：94至98年間，我並沒有住中和家
    裡，因為我在外工作，時間不允許我在中和家裡，甲 沒有
    提告之前，和我家人相處還不錯，有一同出遊、吃飯，過年
    也有回來，我前妻及告訴人的外婆和被告的關係不太好，因
    為有金錢糾紛，我離婚時協議要把房子賣掉所得均分，但後
    來102年他們把房子賣掉，沒有通知我、也沒有給我錢，被
    告有跟他們說這是我辛苦賺的，且剛開始50萬是被告給我的
    頭期款，他們都沒有還我錢，因為這樣被告跟他們不愉快；
    中和住處曬衣服的地方是在房子的後面，走道後方連繫我房
    間、小孩房間及我阿公的房間，小孩房間及我阿公的房間有
    窗戶可以看到曬衣服的地方，我房門打開可以看到等語（見
    本院卷第148至152頁），已明確證述甲 、丙 、戊 與被告
    相處情形，亦可證甲 等3人無構詞陷害被告之可能。且依證
    人G男所述，於本件案發期間，其並未與告訴人、被告等共
    同居住在中和住處，是尚難以其前開證詞遽認甲 、丙 、戊
     所述不實在。至於證人G男所述被告與告訴人外婆、母親間
    有金錢糾紛一節，然其所述金錢糾紛顯係其與告訴人母親間
    因離婚後財產分配問題，顯與被告並無關聯，亦無從僅以被
    告不滿告訴人外婆即乙 一節，遽認乙 證述有何不可採之情
    事。
㈥、至於被告及其辯護人復下情置辯，謂甲○ 、丙○ 、戊○ 證述
    不實無從採信，而稱：
  ⒈甲○ 於審理時證稱「事實一㈠發生時弟弟丙○ 、戊○ 都在外 
    婆乙○ 家」，然與證人乙○ 所述未曾只帶丙○ 、戊○ 回板橋
     家獨留甲○ 在中和等語不符云云。查關於此節已經甲○ 於
    偵 查中證稱：被告在我小學一年級性侵我，那時我才剛搬
    進中 和區南山路住處，與被告、奶奶、曾祖父同住，兩個
    弟弟則 在一個禮拜後才搬進來等語明確（見偵㈠卷第101 頁
    ），足 見甲○ 稱事實一㈠發生時丙○ 、戊○ 都在乙○ 家，係
    因當時 丙○ 、戊○ 根本尚未搬入被告中和住處，而非乙○ 
    將兩人單 獨帶回板橋，以上可見甲○ 、乙○ 所證彼此間並
    無矛盾，被 告辯護人以上情置辯，顯有誤會。
  ⒉甲○ 會提出本案告訴，係因一同出遊友人均不相信其曾遭祖 
    父性侵，為取信友人始提告，動機顯不單純，所述難信為真
     云云。查甲○ 雖曾證稱：同行朋友不相信我小時候曾被長
    輩 性侵，覺得我是在編故事等語（見原審㈠卷第349 、353 
    頁），然其亦稱：所以我就沒有再跟同遊的友人聯絡了等語
    明確（見同上卷第353 頁）；參酌出遊事件發生於000 年間
    ，而經社工通報本案則在109 年間，核如前述，並經證人甲
    ○ 證述在卷（見原審㈠卷第363 頁），則甲○ 既於事發後（1
    07 年間）即不再與同行友人聯絡，豈有於相距約2 年再透
    過社工通報提告，藉以取信友人之必要？況本案係因甲○ 精
    神崩潰遭送醫，為社工得知乃依規定通報，並非甲○ 主動提
    告，而顯無誣陷被告之意圖與動機等情，亦如前述，且甲○ 
    與被告係屬至親，如非確曾發生，豈有為取信已不聯絡之友
    人，而以此等悖於倫常不名譽之重罪誣指血親之可能？足見
    辯護人爭執甲○ 提告動機謂其所證不足採信云云，顯非可採
    。
  ⒊甲○ 於98年間即已離開中和住處而不再與被告同住，斯時即
    無庸擔心自己及乙○ 人身安全，然卻遲至109 年始提告，顯
    有可疑云云。按一般家內性侵事件之受害者，由於家庭之照
    護者與加害者為同一人、所造成之心理創傷、社會親情壓力
    等因素，導致未及時向外求援者，實務上不乏其例；則以甲
    ○ 於本案發生時為年幼之小學生，被告為其主要照護者，父
    母、關係密切之外婆均未在身邊，故其於案發之初，未及時
    反應遭被告性侵、猥褻等情，實難認有何違反情理之處。再
    由 甲○ 證稱：被告一再威脅我不能說出本案經過，不然就
    要殺 我或外婆之類的話，令我非常擔心、害怕等語（見原
    審㈠卷第343 、345 、362 頁），及乙○ 證述其於108 年間
    詢問及 聽聞甲○ 第一次說出本案經過時，甲○ 全身不住顫
    抖，情緒激動快崩潰而反覆稱「阿嬤，我不敢跟妳講，我講
    了妳會沒命」、「不能跟妳說，怕妳會沒命」、「我不敢講
    ，怕他（被告）殺了妳，把妳殺了怎麼辦」、「我現在講出
    來如果妳死掉怎麼辦」等情，可知被告造成甲○ 恐懼之深切
    ，絲毫未因甲○ 已成年而有所減低，是辯護人稱甲○ 於98年
    間即無所懼云云，顯非屬實；另依本案係因甲○ 於109 年間
    精神崩潰就醫，醫院社工依規定通報後偵辦程序始啟動乙節
    ，已如前述，更可見本案之偵辦，並非出於甲○ 憑空提告，
    辯護人所述難認有據。
  ⒋丙○ 、戊○ 未與被告同住關係疏遠，曾與甲○ 共同討論本案 
    經過，顯有串證陷被告於罪之情云云。關於此節，業經丙○ 
     、戊○ 於偵查中均結證稱：甲○ 那陣子精神狀況很不穩定
    ， 她先跟外婆講，然後才跟我們講遭被告性侵的事，直到
    甲○  說出這件事後，我們才回想起小時候所經歷有關本案
    的事等 語明確（見偵㈠卷第49、51頁），足見丙○ 、戊○ 之
    證言係 根據自身之記憶回想而得，並非係與甲○ 共同杜撰
    ；況被告 為丙○ 、戊○ 之祖父，縱使久未同住，仍屬至親
    且關係密切 ，衡情自無甘冒偽證罪責，誣指被告涉犯性侵
    此等對丙○ 、 戊○ 同屬不名譽之事之可能。是辯護人曲解
    丙○ 、戊○ 所證 ，以其等曾與甲○ 談及此事，即謂丙○ 、
    戊○ 證言係屬編撰 云云，並非可採。
㈦、被告另辯稱：本案發生當時我已有相當年齡，不可能對甲○  
    為性侵、猥褻行為；何況當時住處還有我父親丁○ 、太太同
     住，我不可能對甲○ 性侵、猥褻；另外，若戊○ 所稱「我
    進 入其等房間踩踏床板造成震動跟聲音，之後又發出蠻大
    的吱 拐聲」等情屬實，如何有可能不被我父親、太太察覺
    云云。
    然查：
  ⒈被告係43年11月生之人，此有卷附「代號與真實姓名對照 表
    」1 份可按（見偵㈡卷第5 頁），是其於本案發生時，年 齡
    係介於51歲至55歲間，核屬壯年，復無證據堪認其有何疾 
    病導致異於同齡男子，顯見其辯稱當時無法為性交、猥褻行
     為云云，係與常情不符，自無以採信。
  ⒉又被告為事實一㈡之犯行，係於半夜1 、2 點之時，造成震 
    動、聲響及蠻大的吱拐聲等情，雖經證人戊○ 證述在卷（見
    偵㈠卷第51頁，原審㈠卷第378 頁），然此係因戊○ 睡在與甲
    ○ 相近又相連之床上，可能適逢淺睡期或有其他因素造成容
    易清醒之狀態，而偶然驚醒始發覺，惟此種踩踏搖晃床架所
    發出者，並非高分貝或尖銳刺耳聲響，在同房之人或許因為
    在睡眠中聽聞而覺得大聲，但並非必然會為其他房間之人所
    聽聞，更難謂必然會驚醒其他房間中熟睡之人，亦即吱拐聲
    之有無與其他房間之人是否聽聞而驚醒，兩者間並無必然關
    連；是以，被告以當時同住之妻子、父親（丁○ ）未驚醒察
    看反證戊○ 所述不實云云，顯屬無稽。
  ⒊查證人即被告父親丁○ 雖於原審審理時到庭證稱：我早上都
    去老人會，下午回來我門都開著，沒有聽到孩子哭等語（見
    原審㈠卷第395 頁），然被告與其妻、其父丁○ 同居生活多
    年，自然對2 人之作息、習慣瞭解甚深，況事實一㈠係發生
    在僅有被告、甲○ 、丁○ 在家之時，而事實一㈡發生在半夜1
     、2 點即一般正常作息之人均已熟睡之際，事實一㈢則發生
    在廚房外之曬衣處，是以被告找到機會、空檔而為事實一㈠
    、㈡、㈢之行為並非不可能，故被告之妻及丁○ 均未察覺本案
    之事實，尚無從據為有利被告之認定。
㈧、綜上所述，甲○ 上開關於事實一㈠、㈡、㈢之結證，均屬真實，
    並有前揭各項證據足以補強；而被告所辯，則無客觀事證堪
    予佐證，顯屬狡辯之詞，均無以採信。從而，本案事證明確
    ，被告犯行皆堪認定，應依法論科。
三、論罪
㈠、按刑法第221 條強制性交罪之手段，所舉「強暴、脅迫、恐
    嚇、催眠或其他違反其意願之方法」，其中「強暴、脅迫」
    ，係指對人之身體或心理施以強制力，以妨害被害人之意思
    自由已為足，不以致被害人不能抗拒之程度為必要。至「其
    他違反其意願之方法」，則係指強暴、脅迫、恐嚇、催眠術
    以外，其他一切違反被害人意願之方法，妨害被害人之意思
    自由者而言，不以類似於所列舉之強暴、脅迫、恐嚇、催眠
    術等相當之其他強制方法，足以壓抑被害人之性自主決定權
    為必要。又於被害人未滿14歲之情形，應由保護該未滿14歲
    之被害人角度解釋「違反被害人意願之方法」之意涵，不必
    拘泥於行為人必須有實行具體之違反被害人意願之方法行為
    。若行為人與7 歲以上未滿14歲之人非合意而為性交行為，
    則基於對未滿14歲男女之保護，應認行為人所為已妨害被害
    人之「性自主決定」之意思自由，即屬「以違反意願之方法
    」所為（最高法院99年度第7 次刑事庭會議決議意旨參照）
    。次按刑法所處罰之強制猥褻罪，係指性交以外，基於滿足
    性慾之主觀犯意，以違反被害人意願之方法所為，揆其外觀
    ，依一般社會通念，咸認足以誘起、滿足、發洩人之性慾，
    而使被害人感到嫌惡或恐懼之一切行為而言（最高法院107
    年度台上字第1075號判決意旨參照）。本件被告所為如事實
    一㈠、㈡、㈢之行為，均非與甲○ 合意，分別係違反甲 意願及
    脅迫甲○ （事實一㈠）、違反甲○ 意願（事實一㈡、㈢）而與
    甲○ 為性交、猥褻，且被告為上開行為時，告訴人係未滿14
    歲之女子，是核被告所為，如事實一㈠、㈡部分，均係犯刑法
    第222 條第1 項第2 款之對未滿14歲之女子犯強制性交罪；
    如事實一㈢部分，係犯強制猥褻罪而有刑法第222 條第1 項
    第2 款「對未滿14歲之男女犯之者」之情形，應論以刑法第
    224 條之1 之對未滿14歲女子犯強制猥褻罪。
㈡、按家庭暴力者，謂家庭成員間實施身體或精神上不法侵害之 
    行為；又家庭暴力罪者，謂家庭成員間故意實施家庭暴力行
    為而成立其他法律所規定之犯罪，家庭暴力防治法第2 條第
     1 款、第2 款分別定有明文。查被告與甲○ 為曾有家長家
    屬 關係之直系血親，屬於家庭暴力防治法第3 條第2 款、
    第3款所定之家庭成員，故被告對甲○ 為本案犯行，已屬家
    庭成 員間實施身體不法侵害行為，即為家庭暴力防治法第2
     條第 2 款所稱之家庭暴力罪，且構成上述罪名，惟因家庭
    暴力防 治法並無罰則規定，應依前開各項規定予以論罪科
    刑。
㈢、罪數關係
　⒈被告於事實一㈡為性交前，違反甲○ 意願對其強摸胸部、下 
    體之猥褻行為，係屬性交行為前之階段行為，不另論罪；又
     關於事實一㈡，被告基於強制性交之犯意，對甲○ 為壓制身
     體之舉動，係為達成強制性交而實施之強暴行為，應包括
    於 強制性交行為內予以評價。
　⒉而被告如事實一㈠以陰莖插入甲 陰道數次、如事實一㈡先後以
    陰莖抽動方式插入甲○ 陰道之數性交舉動、如事實一㈢先後
    撫摸甲○ 胸部、下體之數猥褻舉動，其行為獨立性均屬薄弱
    ，各應包括為一強制性交（事實一㈠、㈡）、強制猥褻（事實
    一㈢）行為予以評價，皆為接續犯，分別僅應論以一罪。
　⒊另被告所犯上開3 罪間，犯意各別，行為互殊，應分論併罰
    。
四、駁回上訴之理由
㈠、原審以被告所犯事證明確，援引刑法第222條第1項第2款、第
    224條之1之規定，並審酌被告身為被害人甲○ 之祖父，不思
    善盡照護甲○ 之責，為滿足一己性慾，罔顧倫常，欺侮甲○ 
    年幼無依，分別以事實一㈠、㈡所示方式，對發育中之甲○ 為
    性侵行為，及為事實一㈢之強制猥褻行為，侵害甲○ 之身體
    自主權，並破壞自己與甲○ 間之親情與信任關係，戕害甲○ 
    身心健全發展甚鉅，復造成其心理上終身難以磨滅之陰影；
    且於事實一㈠行為後，再為事實一㈢、㈡之行為，惡性重大，
    造成甲○ 受創非輕，又迄未與甲○ 達成和解或獲得其諒解；
    惟考量其無犯罪前科紀錄之素行，有本院被告前案紀錄表1 
    紙在卷可稽，及其智識程度、生活情形、經濟狀況、犯罪之
    動機、目的、情節、犯後態度等一切情狀，分別量處有期徒
    刑8年、8年、4年，並定其應執行有期徒刑18年。經核其認
    事用法並無違誤，量刑及定刑亦稱妥適。
㈡、被告上訴，猶執前詞否認犯行，業經本院一一指駁如前。其
    上訴理由另略以：原審以台大醫院之鑑定意見作為補強證據
    ，有違嚴格證明程序之審理原則；又原審以三軍總醫院診斷
    書上之「主述內容」作為告訴人指述之補強證據，亦有違經
    驗法則及論理法則等語，經查：
  ⒈本件被害人甲 於提告前，即已因精神崩潰，因而就醫及接受
    心理輔導，並經診斷為急性壓力反應之創傷後壓力症、嚴重
    型憂鬱症之情事，已如前述，則甲 之證詞，有無因其所罹
    之精神疾病因而誤指被告涉案之情，自有釐清之必要（最高
    法院102年度台上字第2757號判決參照），從而，原審就此
    部分依職權送請台大醫院鑑定，並無違背法令之情事。況原
    審判決理由中引敘上述台大醫院精神鑑定報告書，旨在排除
    甲 之證詞，有因其所罹患之精神疾患，而影響其證詞可性
    度之情事，並勾稽各該證人之證詞及被害人甲 相關就醫、
    接受輔導之紀錄等證據，詳述認定被害人甲 指述遭被告強
    制性交、強制猥褻等情節之理由，並非僅以上開台大醫院精
    神鑑定書，遽為不利被告認定之依憑而，亦難認原判決有何
    違反刑事訴訟法就被告犯罪應嚴格證明之原則。被告及其辯
    護人前開上訴理由，洵無足採。
　⒉又原判決引用如附表一編號㈦所載之三軍總醫院診斷證明書，
    係在論敘甲 因向親人說出本案過程後，致精神崩潰，因而
    就醫及接受心理輔導，並經診斷為急性壓力反應之創傷後壓
    力症、嚴重型憂鬱症之情事，並非以該診斷書上所載「主述
    內容」作為告訴人指述之補強證據，辯護人前開所辯，容有
    誤會。且依卷附之三軍總醫院社會工作紀錄、門診病歷、病
    程紀錄、出院病歷摘要、精神醫院部臨床心理室心理治療∕
    心理衡鑑會診單暨報告單、新北市家庭暴力暨性侵害防治中
    心輔導報告顯示，甲 確有因前開因素，持續就醫、接受輔
    導，從而附表一編號㈦所載診斷證明書病名、醫師囑言欄位
    所載之內容，並無不實之情事，自得做為本件被告有罪認定
    之依據，辯護人前開所指，顯無可採。
  ⒊至於被告於本院審理時雖提出良民證、診斷證明書、離婚協
    議書等資料。惟查，其所提出之刑事紀錄證明（良民證），
    尚不足以做為本案有利被告認定之依據；診斷證明書載有被
    告罹有憂鬱情緒的適應障礙症、情緒低落、失眠、胃口不佳
    等情事，固不排除被告係因本案涉訟而致其有上開情緒表現
    之可能，然亦無從據此為被告有利之認定。另其所提出之離
    婚協議書，亦僅足證甲 之父母於94年間協議離婚，且就雙
    方所生未成年子女之權利義務之行使、財產分配併予協議，
    惟此亦與被告有無成立本件犯罪無關，自無從以此做為有利
    被告認定之證據。
㈢、綜上所述，本件被告提起上訴，為無理由，應予駁回。 
據上論斷，應依刑事訴訟法第368條，判決如主文。
本案經檢察官方黃瑜提起公訴，檢察官羅建勛到庭執行職務。
中　　華　　民　　國　　111 　年　　5 　　月　　10　　日
                  刑事第十九庭  審判長法　官  曾淑華
                                      法　官  許文章
                                      法　官  李殷君
以上正本證明與原本無異。
如不服本判決，應於收受送達後20日內向本院提出上訴書狀，其
未敘述上訴之理由者並得於提起上訴後20日內向本院補提理由書
（均須按他造當事人之人數附繕本）「切勿逕送上級法院」。
                                      書記官  周彧亘
中　　華　　民　　國　　111 　年　　5 　　月　　10　　日
附錄：本案論罪法條全文
中華民國刑法第222條
犯前條之罪而有下列情形之一者，處7年以上有期徒刑：
一、二人以上共同犯之。
二、對未滿十四歲之男女犯之。
三、對精神、身體障礙或其他心智缺陷之人犯之。
四、以藥劑犯之。
五、對被害人施以凌虐。
六、利用駕駛供公眾或不特定人運輸之交通工具之機會犯之。
七、侵入住宅或有人居住之建築物、船艦或隱匿其內犯之。
八、攜帶兇器犯之。
九、對被害人為照相、錄音、錄影或散布、播送該影像、聲音、
    電磁紀錄。
前項之未遂犯罰之。
中華民國刑法第224條之1
犯前條之罪而有第222條第1項各款情形之一者，處3年以上10年
以下有期徒刑。
附表一：告訴人因精神崩潰就醫、輔導之相關紀錄
編號 文件名稱 內容摘要 卷證出處 ㈠ 109 年1月15日三軍總醫院門診病歷 經診斷為急性壓力反應之創傷後壓力症 原審㈠卷第125 、126 頁 ㈡ 109 年1 月22日三軍總醫院社會工作紀錄 個案（即甲○ ）在會談過程中，外婆（即乙○ ）提到相對人（即被告）名字即出現相當大的反彈，尖叫，並希望停止唸完相對人名字 原審㈠卷第107、108頁 ㈢ 三軍總醫院精神醫學部臨床心理室心理治療/ 心理衡鑑會診單暨報告單 臨床症狀：個案（即甲○ ）具明顯偏差之妄想- 躁症- 焦慮- 創傷後壓力症之臨床症狀 個案（即甲○ ）在案外婆（即乙○ ）陪同下前來，……，談及創傷相關經驗時，難掩情緒激動而哭泣，亦提及會隨身攜帶動物布偶用以撫慰心情，於晤談時，曾拿出布偶撫摸 原審㈠卷第145 至149 頁 ㈣ 109 年3 月25日三軍總醫院社會工作紀錄 案主（即甲○ ）診斷為PTSD 原審㈠卷第113 、114 頁 ㈤ 109 年4 月7 日三軍總醫院病程紀錄（Progress Note ）、出院病歷摘要單 During the interview, recalling  her experience of being raped,her voice become fast and irritable  emotion presented,yet the senten-ce was coherent and logical .The  patient presented illness during the recalling of her memory,and  the illness face deteriorated especially when she can't recall the memory the lawyer asked for . 原審㈠卷第113 、114 、169 至197 頁 ㈥ 新北市政府家庭暴力暨性侵害防治中心輔導報告 分析及評估：案主（即甲○ ）具明顯之性侵害創傷反應，且因創傷情形引發情緒不穩……。案主於會談時談起事件經過，易引發其憤怒、委屈、悲傷、自責等心情，且因身心狀態不穩，較難以進入談話模式 原審㈠卷第259 至262 頁  ㈦ 109 年4 月6 日三軍總醫院診斷證明書 嚴重型憂鬱症。病人（即甲○ ）因上述病症，住院接受藥物及心理治療，目前仍在住院中，有自殺之虞而需持續住院治療。 偵㈡卷第27頁 

附表二：卷宗對照表
判決簡稱 卷宗名稱 偵㈠卷 109年度偵字第12005號卷㈠ 偵㈡卷 109年度偵字第12005號卷㈡（不公開卷） 原審㈠卷 原審109年度侵訴字第116號卷㈠   原審㈡卷 原審109 年度侵訴字第116 號卷㈡（不公開卷）  原審㈢卷 原審民事109 年度家護字第372 號卷（通常保護令事件） 本院卷 本院110年侵上訴字第234號卷